【裁判字號】    95,上訴,2680
【裁判日期】    951116
【裁判案由】    毒品危害防制條例
【裁判全文】
臺灣高等法院刑事判決                95年度上訴字第2680號
上  訴  人
即  被  告  甲○○
上列上訴人因毒品危害防制條例案件，不服臺灣士林地方法院95
年度訴字第284號，中華民國95年5月10日第一審判決（起訴案號
：臺灣士林地方法院檢察署94年度毒偵字第2278、2549號；併辦
案號：臺灣士林地方法院檢察署95年度毒偵字第1278號、1759號
）提起上訴，本院判決如下：
    主  文
原判決關於施用第二級毒品部分撤銷。
甲○○連續施用第二級毒品，累犯，處有期徒刑玖月，扣案之第
二級毒品安非他命貳包（驗餘淨重共壹點壹肆公克）、殘渣袋貳
只（量微無法磅秤）沒收銷燬之，吸食器貳組沒收。
其他上訴駁回。
第二項所處之刑與前項上訴駁回部分所處之刑應執行有期徒刑壹
年肆月，扣案之第二級毒品安非他命貳包（驗餘淨重共壹點壹肆
公克）、安非他命殘渣袋貳只（量微無法磅秤）沒收銷燬之，吸
食器貳組沒收。
    事  實
一、甲○○前於民國90年間，因施用毒品案件，經臺灣板橋地方
    法院裁定送觀察、勒戒後，認無繼續施用毒品傾向，於90年
    10月5 日釋放出所，並由臺灣板橋地方法院檢察署檢察官於
    同年10月16日，以90年度毒偵字第2295、3719號為不起訴處
    分確定。嗣再因施用毒品案件，經臺灣士林地方法院判處有
    期徒刑5月確定，於 93年11月26日易科罰金執行完畢。詎其
    仍不知悔悟，復基於施用第一級毒品海洛因之犯意，於94年
    11月24日清晨5 時許，在其位於臺北市○○區○○街2段332
    號2 樓居所內，以將海洛因捲入香煙中施用之方式，施用第
    一級毒品海洛因1 次，另基於施用第二級毒品安非他命之概
    括犯意，自 94年4月底某日起至同年12月初止，在其上開居
    所或臺北市○○區○○路159巷臨6號住所，或在臺北市○○
    區○○路106號地下1樓租屋處，以將安非他命置於吸食器內
    加熱後，吸食其煙霧之方式，連續多次施用第二級毒品安非
    他命多次，嗣為警先後於 94年7月13 日下午1時30分及同年
    11月24 日上午7時許，分別在其上開珠海路租賃處及東華街
    居所查獲，並共扣得第二級毒品安非他命1 小包，淨重0.47
    公克，經取樣0.01公克化驗，驗餘淨重0.46公克）、安非他
    命殘渣袋2 只（量微無法磅秤）及其所有供施用安非他命使
    用之吸食器2 組等物。詎甲○○仍承前施用安非他命之概括
    犯意，續自 95年4月26日起至95年4月30日傍晚6時止，在臺
    北市○○區○○路55巷62號居處，以將安非他命置於吸食器
    內加熱後，吸食其煙霧或將安非他命置於鋁箔紙上燃燒吸食
    所產生煙霧之方式，連續施用第二級毒品安非他命，而於95
    年5月1日中午12時30分許，為警在其上開行義路居所查獲，
    並扣得第二級毒品安非他命1小包（淨重0.69公克，取樣0.0
    1公克化驗，驗餘淨重0.68公克）。
二、案經臺北市政府警察局北投分局報請臺灣士林地方法院檢察
    署檢察官偵查起訴及臺北市政府警察局內湖分局報請臺灣士
    林地方法院檢察署檢察官偵查起訴及移送併辦。
    理  由
壹、認定被告犯罪所憑之證據及理由：
一、上揭事實，業據被告甲○○於偵查程序及原審審理時坦白承
    認，且被告於94年7月13日下午1時30為警查獲後所採集之尿
    液，經送請臺灣檢驗科技股份有限公司以「酵素免疫分析法
    」初步檢驗、「氣相層析質譜儀法」確認檢驗之檢驗結果，
    呈安非他命類陽性反應，而被告於 94年11月24日上午7時為
    警查獲後所採集之尿液，經送請同公司以上開檢驗方式檢驗
    、確認檢驗之檢驗結果，則呈嗎啡、安非他命類陽性反應，
    而被告於95年5月1日中午12時30分許，為警查獲後所採集之
    尿液，經送請同上公司以「酵素免疫分析法」初步檢驗、「
    氣相層析質譜儀法」確認檢驗之檢驗結果，呈安非他命類陽
    性反應，上情分別有臺北市政府警察局北投分局查獲煙毒、
    麻藥案件尿液送驗紀錄簿、台北市政府警察局內湖分局偵辦
    毒品案件尿液檢體委驗單及上開公司所出具之濫用藥物尿液
    檢驗報告書各3紙附卷可稽，另被告於 94年7月13日下午1時
    30為警查獲時所扣得之毒品1 包，經送往臺北市政府警察局
    刑事鑑識中心鑑驗結果，呈第二級毒品安非他命成分，淨重
    0.47公克，取樣0.01公克化驗，驗餘淨重0.46公克）此有臺
    北市政府警察局北投分局查獲涉嫌毒品危害防制條例毒品初
    步鑑定報告單及臺北市政府警察局94年12月28日北市鑑毒字
    第748號鑑驗通知書各1份附卷可稽，另有扣得之安非他命吸
    食器1組扣案及照片7幀在卷足憑；另被告於94年11月24日上
    午7時為警查獲時扣得之殘渣袋2包（量微無法秤重），亦呈
    安非他命陽性反應，有臺北市政府警察局北投分局查獲涉嫌
    毒品危害防制條例毒品初步鑑驗報告單1 份在卷可稽，復有
    該次被查扣之安非他命吸食器1組扣案及照片3幀在卷足資佐
    證，另被告於95年5月1日中午12時30分為警查獲時所扣得之
    毒品一包，經送往臺北市政府警察局刑事鑑識中心鑑驗結果
    ，呈第二級毒品安非他命成分（淨重0.69公克，取樣0.01公
    克化驗，驗餘淨重0.68公克），此有臺北市政府警察局內湖
    分局查獲涉嫌毒品危害防制條例扣案毒品初步鑑驗報告單及
    臺北市政府警察局95年7月26日北市鑑毒字第287號鑑驗通知
    書各1份附卷可稽，另有照片2幀附卷可稽。是被告前開自白
    ，核與事實相符，應可採信。
二、按觀察、勒戒執行完畢釋放後，5 年內再犯毒品危害防制條
    例第10條之罪者，檢察官應依法追訴，毒品危害防制條例第
    23條第2項定有明文。本件被告於90 年間，因施用毒品案件
    ，經臺灣板橋地方法院裁定送觀察、勒戒後，認無繼續施用
    毒品傾向，於 90年10月5日釋放出所，並由臺灣板橋地方法
    院檢察署檢察官於同年10月16日，以90年度毒偵字第2295、
    3719號為不起訴處分確定。嗣再因施用毒品案件，經臺灣士
    林地方法院判處有期徒刑5月確定，於 93年11月26日易科罰
    金執行完畢，有本院被告前案紀錄表及上開不起訴處分書、
    判決書各1 份在卷可查，本件事證明確，被告於觀察、勒戒
    執行完畢釋放後5 年內再犯本件施用毒品之犯行，事證已臻
    明確，應依法論科。
貳、論罪部分：
    按海洛因及安非他命分別為毒品危害防制條例第2條第2項第
    1、2款所規定之第一級及第二級毒品，核被告所為，係犯毒
    品危害防制條例第10條第1項之施用第一級毒品罪及同條第2
    項之施用第二級毒品罪。其施用前後分別持有第一級、第二
    級毒品之低度行為，分別為施用之高度行為所吸收，均不另
    論罪。又被告先後多次施用第二級毒品，時間緊接，犯罪手
    法相同，並觸犯構成要件相同之罪，顯係基於概括犯意為之
    ，屬連續犯，應依修正前刑法第56條之規定，以一罪論，並
    加重其刑。又被告所犯施用第一級毒品罪與連續施用第二級
    毒品罪，其犯意各別，行為互殊，應予分論併罰。而被告有
    如事實欄所載之犯罪科刑及執行情形，有本院被告前案紀錄
    表在卷可按，其於受有期徒刑之執行完畢後，5 年內再犯本
    件有期徒刑以上之罪，為累犯，依法應加重其刑，所犯連續
    施用第二級毒品罪部分並應遞加重之。被告犯罪行為後，94
    年2月2日修正公布，95年7月1日施行之刑法，雖將連續犯之
    規定廢止，然行為時連續犯以一罪論，加重其刑至二分之一
    ，較修正後數罪併罰，有利於被告，依刑法第2條第1項前段
    規定，應適用行為時法。另累犯之規定，刑法第四十七條亦
    於94年2月2日修正公布，並於95年7月1日施行，惟修正條文
    並無有利於被告，依刑法第2條第1項前段規定，應適用行為
    時法。被告於95年4月26日起至95年4月30日傍晚6 時止，施
    用安非他命部分之犯行，雖未經起訴，惟依修正前刑法第五
    十六條之規定，未起訴部分與起訴部分有連續犯裁判上一罪
    關係，依審判不可分原則，為起訴效力所及，本院自得併予
    審理。
參、上訴駁回部分：
    原審就被告所犯施用第一級毒品海洛因部分，認被告罪證明
    確，援引毒品危害防制條例第10條第1項，刑法第11 條、第
    47條（修正前）之規定，並審酌毒品對於人體會產生成癮性
    ，係足以危害個人健康及社會安全之管制藥物，被告經過執
    行觀察、勒戒，猶不知戒除濫行施用毒品惡習，再犯本件施
    用毒品罪，深陷毒坑無法自拔，及其犯罪之自我麻醉動機、
    犯罪之手段、所生自我戕害結果及犯罪後坦承犯行之態度等
    一切情狀，量處有期徒刑八月，認事用法，並無不合，被告
    提起上訴雖表示不服原審判決，但並未具體指出原審判決有
    何不當，是被告空言不服原審判決，其上訴核無理由，應予
    駁回。
肆、撤銷改判（施用第二級毒品）及定執行刑部分：
一、原審就被告施用第二級毒品部分，認罪證明確，對被告為有
    罪科刑之判決，固非無見。惟查被告於 95年4月26日起至95
    年4月30日傍晚6時止，施用安非他命部分之犯行，雖未經起
    訴，惟依修正前刑法第五十六條之規定，此部分與起訴部分
    有連續犯裁判上一罪關係，依審判不可分原則，為起訴效力
    所及，本院自得併予審理，原審未及審理，尚有未合，被告
    提起上訴雖表示不服原審判決，但並未具體指出原審判決有
    何不當，是被告空言不服原審判決，其上訴固無理由，惟因
    原審判決關於施用第二級毒品部分，既有上揭可議之處，自
    無可維持，應由本院將施用第二級毒品部分撤銷改判，並審
    酌毒品對於人體會產生成癮性，係足以危害個人健康及社會
    安全之管制藥物，被告經過執行觀察、勒戒，猶不知戒除濫
    行施用毒品惡習，再犯本件施用毒品罪，深陷毒坑無法自拔
    ，及其犯罪之自我麻醉動機、犯罪之手段、所生自我戕害結
    果及犯罪後坦承犯行之態度等一切情狀，量處有期徒刑九月
    ，並與上述施用第一及毒品部分所處之刑，合併定應執行刑
    為有期徒刑一年四月，以示懲儆。
二、扣案之安非他命2包（合計驗餘淨重1.14 公克），為第二級
    毒品，另扣案之安非他命殘渣袋2 只，因袋內安非他命殘渣
    量微，無法分別析離秤重，無從單獨宣告沒收，故不問屬於
    犯人與否，均應依毒品危害防制條例第18條第1 項前段宣告
    沒收銷燬。又扣案之吸食器2 組係供被告施用毒品安非他命
    所用之物，且為被告所有，業據其自承在卷，爰依刑法第38
    條第1項第2款之規定，併予宣告沒收。
伍、無從併辦，退還檢察官部分：
一、移送併辦意旨（臺灣士林地方法院檢察署95年度毒偵字第17
    59號）略以：
（一）被告甲○○基於施用第二級毒品之犯意，於95年9月4日晚
      上8時許，在臺北市○○區○○路155巷租屋處施用，施用
      第二級毒品安非他命，嗣經警於95年9月4日晚上11時許，
      在臺北市○○區○○路155巷46 號前查獲，並扣得第二級
      毒品安非他命1包，涉有毒品危害防制條例第10條第2項之
      施用第二級毒品罪嫌。
（二）按施用毒品成癮或有施用毒品習慣者，其施用毒品行為具
      有反覆實施性質，應為集合犯，故接連數次施用毒品行為
      ，僅能論以單一之施用毒品罪。本件被告多次因施用毒品
      案件經查獲，經觀察、勒戒後，仍未戒除毒癮，再犯施用
      毒品案件，且被告亦自承自90年間起陸續施用第二級毒品
      安非他命，95年5 月間遭查獲後，又陸續施用，直至本件
      遭查獲為止，顯見被告有施用毒品之習慣，本件併辦之犯
      罪事實與原起訴犯罪事實，係屬集合犯之多次施用毒品行
      為，屬同一案件，為起訴效力所及，爰依法移請一併審理
      等語。
二、經查併辦部分犯罪時間係在95年9月4日，而被告於警訊時亦
    供稱其最近一次施用安非他命之時間為95年9月4日，該時間
    已在刑法第五十六條連續犯規定於95年7月1日廢止之後，復
    查無被告有在95年5月1日起至 95年6月30日之間施用安非他
    命之犯行，則併辦部分自無連續犯裁判上一罪關係之適用可
    言。又所謂集合犯，乃在構成要件上本即預定有複數之同種
    行為反覆實施之犯罪。被告多次施用第二級毒品之行為，雖
    為多次之複數行為，惟其並未具備預先反覆實施之犯意甚為
    明確，故本件併辦無集合犯之裁判上一罪關係，本院就此部
    分自無從併予審酌，應予退回。
陸、被告經合法傳喚，無正當理由不到庭，爰不待其陳述逕行判
    決。
柒、據上論斷，應依刑事訴訟法第369條第1項前段、第364 條、
    第371條、第368條、第299條第1項前段，毒品危害防制條例
    第10條第2項、第18條第1項前段，刑法第2條第1項、第11條
    前段、第38條第1項第2款、刑法第56條（修正前）、第47條
    （修正前），判決如主文。
本案經檢察官洪泰文到庭執行職務。
中    華    民    國    95    年    11    月    16    日
                  刑事第七庭    審判長法  官  陳正雄
                                      法  官  許宗和
                                      法  官  許錦印
以上正本證明與原本無異。
施用第一級毒品部分如不服本判決，應於收受送達後十日內向本
院提出上訴書狀，其未敘述上訴之理由者並得於提起上訴後十日
內向本院補提理由書（均須按他造當事人之人數附繕本）。
其他不得上訴。
                                      書記官  楊妙恩
中    華    民    國    95    年    11    月    23    日
附錄：本案論罪科刑法條全文
毒品危害防制條例第10條
施用第一級毒品者，處6月以上5年以下有期徒刑。
施用第二級毒品者，處3年以下有期徒刑。


司法院資訊處製作；財團法人民間司法改革基金會備份。
